臺灣橋頭地方法院民事判決
110年度簡上字第158號
上  訴  人  郭維明  
訴訟代理人  李茂增律師
            杜承翰律師
被上訴人    高聖傑  


上列當事人間請求損害賠償事件，上訴人對於中華民國110年9月
30日本院橋頭簡易庭110年度橋簡字第383號第一審簡易判決提起
上訴，本院於民國111年6月1日言詞辯論終結，判決如下：
    主  文
上訴駁回。
第二審訴訟費用由上訴人負擔。
    事實及理由
一、上訴人主張：兩造係鄰居，被上訴人竟於民國108 年10月2 
    日21時26分許，在兩造居住之高雄市楠梓區壽民路40巷前道
    路上，對上訴人恫嚇：「我是你小孩是不是，你再操一次」
    、「乖兒子」、「奇怪、10月份你不敢罵」、「10月份你不
    敢罵喔，我祖宗八代都在周遭等你耶」、「很棒、你晚上等
    著喔，十八代呢」等語（下稱系爭言詞），使上訴人感到害
    怕而心生畏懼，致有焦慮、失眠，患有適應性障礙症合併焦
    慮症狀，被上訴人應負侵權行為損害賠償責任。爰依民法第
    184 條第1 項前段、第195 條第1 項前段規定，提起本件訴
    訟等語。並聲明求為判決：被上訴人應給付上訴人新臺幣（
    下同）12萬元，及自起訴狀繕本送達翌日起至清償日止，按
    週年利率5%計算之利息。
二、被上訴人則以：被上訴人確口出系爭言詞，然因上訴人於10
    8 年9 月30日12時45分許駕駛自小客車，在被上訴人住家前
    道路上，企圖衝撞被上訴人及女兒。被上訴人詢問上訴人為
    何開車衝撞，上訴人竟以「操你祖宗八代」、「操死你祖宗
    十八代」等語辱罵，被上訴人始以「奇怪『7 月份』你不敢罵
    ，我祖宗十八代都在周遭等著」等語回應，上訴人再對被上
    訴人辱罵「操（死）你祖宗八（十八）代」、「叫祂（你祖
    宗十八代）出來」，被上訴人方再回應：「你晚上等著，十
    八代」；期間上訴人更以「你過來啊」、「來啊」等語挑釁
    ，被上訴人遂回應「我是你小孩是不是，你在操一次」等語
    ，被上訴人僅係回應上訴人前揭話語。上訴人於當地四處罵
    人、挑釁，惡行已為鄰居眾所皆知，所稱焦慮症狀均係其自
    身所致，非被上訴人造成等語，資為抗辯。
三、原審為上訴人全部敗訴之判決，上訴人不服，提起上訴，上
    訴聲明：㈠原判決廢棄。㈡被上訴人應給付上訴人12萬元及自
    起訴狀繕本送達翌日起至清償日止，按週年利率5%計算之利
    息。被上訴人答辯聲明：上訴駁回。
四、上訴人主張被上訴人以系爭言詞恐嚇，致其感到害怕心生畏
    懼，因此焦慮、失眠，而患有適應性障礙症合併焦慮症狀，
　　被上訴人應負侵權行為損害賠償責任等情，為被上訴人所否
    認，並以前揭情詞置辯。是兩造之爭點為：㈠被上訴人應否
    負侵權行為損害賠償責任？㈡如認被上訴人應負侵權行為損
    害賠償責任，其應賠償上訴人金額若干？茲分述如下：
　㈠按因故意或過失，不法侵害他人之權利者，負損害賠償責任
    ；不法侵害他人之身體、健康、名譽、自由、信用、隱私、
    貞操，或不法侵害其他人格法益而情節重大者，被害人雖非
    財產上之損害，亦得請求賠償相當之金額，為民法第184 條
    第1 項前段及第195 條第1 項前段所明定。然按當事人主張
    有利於己之事實者，就其事實有舉證之責任，民事訴訟法第
    277條前段定有明文。而民事訴訟如係由原告主張權利者，
    應先由原告負舉證之責，若原告先不能舉證，以證實自己主
    張之事實為真實，則被告就其抗辯事實即令不能舉證，或其
    所舉證據尚有疵累，亦應駁回原告之請求（最高法院17年上
    字第917號判決先例可資參照）。另所謂恐嚇，係指以加害
    生命、身體、自由等事，恐嚇他人致生危害於安全者，因此
    須以行為人之恐嚇行為危害被害人免於恐懼之自由，始屬不
    法侵害被害人之自由權。若行為人所為非屬對於被害人為未
    來惡害之通知，自難謂為恐嚇，而行為人之言行是否屬於惡
    害通知，尚須審酌其言行之前因、背景，主、客觀全盤情形
    為斷，不得僅由被害人採取片段，及僅憑被害人主觀認定是
    否心生畏怖，即據以認定其是否構成恐嚇。
  ㈡查上訴人主張被上訴人於前開時、地，對被上訴人口出系爭
    言詞一情，為被上訴人所不爭執（見原審卷第120 頁、本院
    卷第21至22頁），並經原審會同兩造當庭勘驗當時錄影光碟
    屬實，有原審勘驗筆錄附卷足稽（見原審第123 至131 頁）
    ，堪信為真實。雖上訴人主張被上訴人口出系爭言詞，造成
    其極大恐懼云云，然參諸原審前開勘驗筆錄內容，可認被上
    訴人係就上訴人於日前駕車企圖衝撞上訴人及其家人一事，
    質問上訴人，兩造進發生激烈言語爭執，被上訴人於期間雖
    曾口出系爭言詞，惟上訴人亦屢屢回以「你過來、你過來啊
    ....」、「操你祖宗八代」、「幹嘛拉，操逼得！」、「對
    阿！操死你們祖宗八代」、「操你祖宗十八代」、「你才準
    備要等到死喔！」、「你死阿你！」、「我來！他敢動我，
    我就宰！」、「對阿！我就公然侮辱，你能把我怎樣！」、
    「承認個屁！操你祖宗八代！承認個屁！」、「放屁」等言
    語反擊上訴人，甚於被上訴人口出系爭言詞後，復表示欲提
    告上訴人，上訴人反以「最好！告我就可以殺你了！」、「
    你有本事你就報！」、「來錄影阿！沒問題啊！你有本事你
    就告！告了我就看看！你有本事嗎！」回嗆被上訴人等語，
    毫無畏懼之情。此外，深究被上訴人所為「我是你小孩是不
    是，你再操一次」、「乖兒子」、「奇怪、10月份你不敢罵
    」、「10月份你不敢罵喔，我祖宗八代都在周遭等你耶」、
    「很棒、你晚上等著喔，十八代呢」等語，均係回應上訴人
    發洩不滿情緒，衡其內容難認被上訴人有何加害上訴人生命
    、身體、自由、名譽、財產而不法侵害上訴人之情事，與民
    法侵權行為之構成要件有別。從而，上訴人主張被上訴人對
    其為恐嚇，侵害其權利，應予賠償云云，自屬無據。
　㈢至於上訴人所提出診斷證明書（見原審卷第35頁、第37頁）
    ，充其量僅能證明上訴人自109年1月30日起，因焦慮易怒、
    緊張失眠等症狀前往就醫，經醫生診斷上訴人患有適應性障
    礙症合併焦慮症狀，然該就診時點及上訴人前開病症，與兩
    造前開爭執發生相隔數月，難認與兩造前揭紛爭有何關連。
　㈣本件既經認定被上訴人所為系爭言詞與侵權行為構成要件有
    間，不成立侵權行為，被上訴人即不必對上訴人負侵權行為
    損害賠償責任，則被上訴人應賠償上訴人金額若干為適當？
    已無審酌之必要，附此敘明。
五、綜上所述，上訴人依據民法第184條第1項前段、第195條第1
    項前段規定，請求被上訴人應給付12萬元及法定遲延利息，
    於法無據，不應准許。原審為上訴人敗訴之判決，經核並無
    不合。上訴意旨指摘原判決不當，求予廢棄改判，為無理由
    ，應駁回其上訴。
六、本件事證已臻明確，兩造其餘主張與攻擊防禦方法及所提證
    據，經核與判決之結果不生影響，爰不另一一論述，併此敘
    明。
七、據上論結，本件上訴為無理由，判決如主文。
中　　華　　民　　國　　111 　年　　6 　　月　　22　　日
                  民事第三庭審判長法  官  張維君
                                  法  官  楊捷羽
                                  法  官  張立亭
以上正本係照原本作成。
本判決不得上訴。
中　　華　　民　　國　　111 　年　　6 　　月　　22　　日
                                  書記官　曾秀鳳